【裁判字號】    88,再易,31
【裁判日期】    890316
【裁判案由】    返還不當得利
【裁判全文】
臺灣臺中地方法院民事裁定  八十八年再易字第三一號
    再審原告  丙○○○
              乙  ○
    再審被告  甲○○
右當事人間返還不當得利事件，再審原告對於本院民國八十八年六月二十五日（八十
年度簡上字第一三六號）第二審確定判決，提起再審之訴，本院裁定如左：
    主      文
再審之訴駁回。
再審訴訟費用由再審原告負擔。
    理      由
一、再審原告聲請意旨略以：再審被告之前第一審訴之聲明為：「被告等應連帶給付
    原告（即再審被告甲○○單獨一人）及其他共有人新臺幣．．．」，再審被告於
    起訴程序均由其一人為當事人，然對本於侵權行為而生之損害賠償或不當得利請
    求，應以全體共有人為原告，始為當事人適格。再審被告僅以共有人一人為原告
    ，為共有人全體為請求，就其他共有人部分，作此聲明顯屬錯誤，乃當事人不適
    格，而當事人不適格係屬法院應依職權調查之事項，前第一審判決未予駁回，顯
    屬違法。然前審確定判決非但未予以糾正，竟准再審被告以受讓另一共有人債權
    為由而為訴之變更，無視再審原告業於前審言詞辯論時明白表示不予同意，此項
    訴之變更難謂為合法，竟仍於判決理由交待：「上訴人甲○○（即再審被告）於
    原審依不當得利請求權，訴請上訴人丙○○○、乙○給付原告及其他共有人相當
    於租金之利益六萬一千三百三十九元，並將原訴變更為被告二人應給付原告（甲
    ○○相當於租金之利益六萬一千三百三十九元，核屬因情事變更，而以他項聲明
    代替最初之聲明，為民事訴訟法四百三十六條之一第三項，第四百四十六條第一
    項，第二百五十六條第三款所許，應予准許，先予明。又原告主張受讓共有人
    林洪素貞之不當得利請求權，而以原告一人名義請求被告給付相當於十五年租金
    之利益，依原告之主張，並無當事人不適格之情事，亦併明」云云，適用法規
    顯屬錯誤。本件前審之確定判決，業經再審被告聲請強制執行完畢，爰依民事訴
    訟法第三百九十五條第三項規定，為訴之追加，求為命再審被告應返還再審原告
    不當利一萬三千三百八十六元。
二、按再審之訴應於三十日之不變期間內提起，前項期間自判決確定時起算，但再審
    之理由知悉在後者，自知悉時起算，民事訴訟法第五百條第一、第二項定有明文
    。是提起再審之訴之原因，應於判決確定時起，三十日之不變期間內提起，如主
    張其再審理由知悉在後者，應就所主張之事實負舉證責任（最高法院三十年抗字
    第四四三號判例參酌），否則再審之訴即不合法，應依同法第五百零二條第一項
    ，以裁定駁回之。
三、經查，本院八十八年度簡上字第一三六號民事判決依法不得上訴，故於八十八年
    六月二十五日宣判當日確定，再審原告遲於八十八年八月六日始對於上開確定終
    局判決提起再審之訴，已逾民事訴訟法第五百條第一項規定之三十日不變期間，
    且依其主張再審之理由，顯於判決確定前即已知乘並提出抗辯，此有八十八年度
    簡上字第一三六號判決附卷可稽，再審原告就其有何再審理由知悉在後之情事復
    未舉證以實其說，從而再審原告提起本件再審之訴已逾三十日之不變期間，再審
    之訴不合法，應以裁定駁回之。
四、據上論結，本件再審之訴為不合法、第五百零二條第一項、第七十八條，裁定如
    主文。
中      華      民      國    八十九    年      三      月     十六     日
                                    臺灣臺中地方法院民事第一庭
~B審判長法官  陳憲智
~B法      官  吳蕙玟
~B法      官  郭德進
右為正本係照原本作成
如對本裁定抗告須於裁定送達後十日內向本院提出抗告狀
中      華      民      國    八十九    年      三      月    二十一    日
~B法院書記官
                                                                        Ｂ


司法院資訊處製作；財團法人民間司法改革基金會備份。
